【裁判字號】    99,訴,1163
【裁判日期】    990813
【裁判案由】    搶奪等
【裁判全文】
臺灣高雄地方法院刑事判決              99年度訴字第1163號
公  訴  人  臺灣高雄地方法院檢察署檢察官
被      告  甲○○
            寅○○
上列被告因搶奪等案件，經檢察官提起公訴（99年度偵字第2356
4 號），於被告為有罪之陳述後，本院合議庭裁定由受命法官獨
任進行簡式審判程序，判決如下：
    主  文
甲○○犯搶奪罪，共肆罪，均累犯，各處有期徒刑捌月；又犯竊
盜罪，共捌罪，均累犯，各處有期徒刑肆月。應執行有期徒刑肆
年。
寅○○犯竊盜罪，處有期徒刑參月，如易科罰金，以新臺幣壹仟
元折算壹日。
    事  實
一、甲○○前於民國93年間因竊盜案件，經本院以93年度易字第
    1898號判處有期徒刑10月確定，嗣於95年6 月8 日縮刑期滿
    執行完畢。詎仍不知悔改，竟意圖為自己不法之所有，分別
    為下列（一）至（四）之搶奪及（五）至（十二）之竊盜犯
    行：
（一）甲○○基於搶奪之犯意，於99年2 月4 日上午10時許，騎
      乘機車行經高雄市○○區○○路與九如一路口前，趁丑○○駕駛車牌號碼ZF-3561 號自小客車停等紅燈而不及防備
      之際，徒手開啟副駕駛座車門（未上鎖），搶奪丑○○所
      有放置在副駕駛座之黑色ELLE手提包1 只（內含現金新臺
      幣〈下同〉8000元、美金100 元、行動電話、提款卡）得
      手。
（二）甲○○基於搶奪之犯意，於99年4 月5 日晚間6 時40分許
      ，騎乘機車行經高雄市○○區○○街174 號前，趁卯○○
      行走路旁而不及防備之際，從卯○○後方徒手搶奪其所有
      提在右手之LV手提包1 只（內含身份證、駕照、健保卡、
      提款卡、信用卡、禮券、餐卷、警友會證照）得手。
（三）甲○○基於搶奪之犯意，於99年4 月24日下午5 時47分許
      ，騎乘機車行經高雄市苓雅區○○○路102 之5 號前，趁
      乙○○駕駛車牌號碼K8-8588 號自小客車暫停該處下車購
      物，其妻午○○及2 名子女尚在車內而不及防備之際，以
      自備之機車火星塞，擊破上開車輛副駕駛座車窗後（毀損
      部分未據告訴），搶奪乙○○所有放置車內之米老鼠手提
      包1 只（內含現金130 元、嬰兒用品）得手。
（四）甲○○基於搶奪之犯意，於99年4 月30日下午3 時45分許
      ，騎乘機車行經高雄縣鳳山市○○路114 號前，趁壬○○
      駕駛車牌號碼0961-XQ 號自小客車暫停該處，下車開啟後
      車門拿取物品而不及防備之際，甲○○徒手開啟副駕駛座
      車門（未上鎖），搶奪壬○○所有放置車內之皮包1 只（
      內含行動電話、駕照、健保卡、支票、統一發票、電話簿
      ）得手。
（五）甲○○基於竊盜之犯意，於99年2 月2 日上午7 時45分許
      ，在高雄縣仁武鄉○○路195 號前，以自備之機車火星塞
      ，擊破辛○○停放該處之自小客車副駕駛座車窗後（毀損
      部分未據告訴），竊取辛○○所有放置車內之筆記電腦（
      廠牌：宏碁，型號:Aspire 4730Z ）、行動網卡1 支得手
      。
（六）甲○○基於竊盜之犯意，於99年2 月12日下午5 時55分許
      ，在高雄市○○區○○街30巷6 號前，以自備之機車火星
      塞，擊破辰○○停放該處之車牌號碼ZU-3206 號自小客車
      副駕駛座車窗後（毀損部分未據告訴），竊取放置車內之
      黑色POTER 黑色背包1 只（內含公司貨款單、支票、行動
      電話）得手。
（七）甲○○基於竊盜之犯意，於99年3 月26日上午9 時7 分許
      ，在高雄市○○區○○路672 號前，以不詳方式破壞己○○停放該處之機車置物箱鎖頭（毀損部分未據告訴），竊
      取己○○所有放置車內之黑色手提包1 只（內含現金1500
      0 元、身份證、信用卡、提款卡、金融存簿、音樂劇門票
      ）得手。
（八）甲○○基於竊盜之犯意，於99年4 月7 日上午8 時40分許
      ，在高雄縣鳥松鄉○○路路與本館路之統一超商前，以自
      備之機車火星塞，擊破丙○○停放該處之車牌號碼1758-G
      Q 號自小客車副駕駛座車窗後（毀損部分未據告訴），竊
      取丙○○所有放置車內之紫色手提包1 只（內含皮夾、行
      動電話、身份證、駕照、健保卡、信用卡、提款卡、存摺
      、印章）得手。
（九）甲○○基於竊盜之犯意，於99年4 月14日上午10時10分許
      ，在高雄市○○區○○路224 號前，以自備之機車火星塞
      ，擊破庚○○停放該處之車牌號碼UN-8181 號自小客車副
      駕駛座車窗後（毀損部分未據告訴），竊取庚○○所有放
      置車內之LV皮包1 只（內含現金200 元、化妝包、記事本
      ）得手。
（十）甲○○基於竊盜之犯意，於99年4 月14日晚間6 時14分許
      ，在高雄縣鳳山市○○○路111 號前，徒手開啟癸○○停
      放該處之車牌號碼9709-XP 號自小客車副駕駛座車門（未
      上鎖），竊取癸○○所有放置車內之LV手提包1 只（內含
      現金25000 元、行動電話、身份證、駕照、提款卡、信用
      卡、存摺、印章、項鍊、記事本）得手。
（十一）甲○○基於竊盜之犯意，於99年4 月16日上午8 時40分
        許，在高雄市左營區○○○路450 號前，徒手開啟戊○○停放該處之車牌號碼7A-8715 號自小客車副駕駛座車
        門（未上鎖），竊取戊○○所有放置車內之LV皮包1 只
        （內含現金10000 元、錢包、行動電話）得手。
（十二）甲○○基於竊盜之犯意，於99年4 月24日晚間6 時許，
        在高雄縣鳳山市○○路與自由路口，徒手開啟巳○○停
        放該處之車牌號碼FB-7523 號自小客車副駕駛座車門（
        未上鎖），竊取巳○○所有放置車內之公事包1 只（內
        含公司文件資料、文具、職章、隨身碟、計算機、身分
        證正面影本）得手。
二、寅○○意圖為自己不法之所有，基於竊盜之犯意，於99年4
    月11日下午4 時40分許，在高雄縣鳳山市○○路○ 段146 號
    前，以自備之機車火星塞，擊破丁○○停放該處之自小客車
    副駕駛座車窗後（毀損部分未據告訴），竊取丁○○所有放
    置車內之多摩君手提包1 只（內含現金3000元、零錢包、數
    位相機、行動電話、筆記本）得手。
三、嗣警方據報後，於99年5 月3 日晚間6 時20許，前往甲○○
    位於高雄縣鳳山市○○○路213 巷50弄16號住處執行搜索，
    扣得附表所示之物，始悉上情。
四、案經高雄縣政府警察局鳳山分局報告臺灣高雄地方法院檢察
    署檢察官偵查起訴。
    理  由
一、按本件被告甲○○、寅○○所犯係死刑、無期徒刑、最輕本
    刑為3 年以上有期徒刑以外之罪，其於準備程序就前揭被訴
    事實為有罪之陳述，經受命法官告知簡式審判程序之旨，並
    聽取其與公訴人之意見後，本院認無不得或不宜改依簡式審
    判程序進行之情形，爰依刑事訴訟法第273 條之1 第1 項規
    定，裁定本件由受命法官獨任進行簡式審判程序，合先敘明
    。
二、上開犯罪事實，業據被告甲○○、寅○○於本院審理中坦承
    不諱，核與證人即被害人丑○○、卯○○、乙○○、壬○○
    、辛○○、辰○○、己○○、丙○○、庚○○、癸○○、戊○○、巳○○、丁○○於警詢中之證述情節相符（見警一卷
    第33至35、41至43、45至47、50至52、55至56、58至60、64
    至66、70至72、75至77、80至82、87至89、92至95、100 至
    102 、107 至109 頁），並有贓物認領保管單（見警一卷第
    3 6 、44、53、57、61、67、73、78、83、90、96、103 、
    110 頁）、搜索扣押筆錄、扣押物品目錄表在卷可稽（見警
    卷第128 至133 頁），足認被告前開任意性自白與事實相符
    ，本件事證明確，被告犯行堪以認定，應依法論科。
三、核被告甲○○所為，事實欄一（一）至（四）所示，均係犯
    刑法第325 條第1 項之搶奪罪，事實欄一（五）至（十二）
    所示，係犯刑法第320 條第1 項之竊盜罪；被告寅○○所為
    ，係犯刑法第320 條第1 項之竊盜罪。又被告甲○○有事實
    欄所述之前科紀錄及執行情形，此有臺灣高等法院被告前案
    紀錄表在卷可佐（見院卷第12至16頁），其於受有期徒刑之
    執行完畢後5 年以內故意再犯本件有期徒刑以上之上開12罪
    ，為累犯，均應依刑法第47條第1 項之規定，加重其刑。被
    告甲○○所犯上開12罪間，犯意各別，行為互殊，應予分論
    併罰。爰審酌被告甲○○、寅○○前均有竊盜前科，素行非
    佳，且正值青壯年，不思以正當途徑獲取金錢，卻搶奪或竊
    取他人之財物，侵害他人財產權，足見其2 人法治觀念薄弱
    ，又被告甲○○以騎乘機車方式為搶奪行為，非但對被害人
    之生命身體易生危險，且足使一般人民心生畏懼，危害社會
    治安甚鉅，實應給予相當之刑罰制裁，惟念及被告2 人犯後
    坦承犯行，態度尚可，並考量其等犯罪手段、情節、所得等
    一切情狀，分別量處如主文所示之刑，並就被告寅○○部分
    諭知易科罰金之折算標準，另就被告甲○○部分定其應執行
    之刑。至扣案如附表所示之物，除為被害人所有而經被害人
    領回者外，其餘均與本件犯罪並無關聯，均不予宣告沒收。
四、至檢察官雖請求令被告甲○○入勞動場所強制工作，惟按保
    安處分係針對受處分人將來之危險性所為之處置，以達教化
    、治療之目的，為刑罰之補充制度。我國現行刑法採刑罰與
    保安處分雙軌制，係在維持行為責任之刑罰原則下，為協助
    行為人再社會化之功能，以及改善行為人潛在之危險性格，
    期能達成根治犯罪原因、預防犯罪之特別目的。是保安處分
    中之強制工作，旨在對嚴重職業性犯罪及欠缺正確工作觀念
    或無正常工作因而犯罪者，強制其從事勞動，學習一技之長
    及正確之謀生觀念，使其日後重返社會，能適應社會生活。
    保安處分之措施亦含社會隔離、拘束身體自由之性質，其限
    制人民之權利，實與刑罰同，本諸法治國家保障人權之原理
    及刑法之保護作用，其法律規定之內容，應受比例原則之規
    範，使保安處分之宣告，與行為人所為行為之嚴重性、行為
    人所表現之危險性，及對於行為人未來行為之期待性相當。
    刑法第90條及竊盜犯贓物犯保安處分條例第3 條第1 項關於
    強制工作之規定，均係本於上開意旨制定，而由法院視個案
    中行為人之危險性格，依職權決定應否交付強制工作，以達
    保安處分之特別預防之目的（大法官釋字第471 號解釋參照
    ）。查被告甲○○所犯上開12罪，經本院量處主文所示之刑
    ，已屬適當，又被告因前案於95年6 月8 日刑之執行完畢後
    ，相隔約3 年餘，始再犯本件12次犯行，尚難遽認其因有犯
    罪之習慣，或因遊蕩或懶惰成習而犯罪，應認對被告宣告上
    開徒刑即足收矯治之效，爰不為令其入勞動處所強制工作之
    宣告，附此敘明。
據上論斷，應依刑事訴訟法第299 條第1 項前段、第273 條之1
第1 項、第284 條之1 ，刑法第320 條第1 項、第325 條第1 項
、第47條第1 項、第41條第1 項前段、第51條第5 款，刑法施行
法第1 條之1 ，判決如主文。
本案經檢察官子○○到庭執行職務。
中    華    民    國    99    年    8     月    13    日
                  刑事第七庭  法  官  林依蓉
以上正本證明與原本無異。
如不服本判決應於收受本判決後10日內向本院提出上訴書狀，並
應敘述具體理由；如未敘述上訴理由者，應於上訴期間屆滿後20
日內向本院補提理由書( 均須按他造當事人之人數附繕本) 「切
勿逕送上級法院」。
中    華    民    國    99    年    8     月    16    日
                              書記官  許珈綺
附錄本判決論罪科刑之法條：
刑法第325 條第1 項
意圖為自己或第三人不法之所有，而搶奪他人之動產者，處6 月
以上5 年以下有期徒刑。
刑法第320 條第1 項
意圖為自己或第三人不法之所有，而竊取他人之動產者，為竊盜
罪，處5 年以下有期徒刑、拘役或5 百元以下罰金。
  附表
┌──┬──────────────┬───┬────┐
│編號│扣案物                      │數量  │備註    │
├──┼──────────────┼───┼────┤
│ 1  │皮包                        │79只  │領回11只│
├──┼──────────────┼───┼────┤
│ 2  │女用暗紅色長靴              │1雙   │        │
├──┼──────────────┼───┼────┤
│ 3  │筆記型電腦（廠牌：宏碁，型號│1臺   │領回    │
│    │:Aspire 4730Z ）            │      │        │
├──┼──────────────┼───┼────┤
│ 4  │筆記型電腦（廠牌：宏基，型號│1臺   │        │
│    │：JAL90）                   │      │        │
├──┼──────────────┼───┼────┤
│ 5  │液晶螢幕（廠牌：BENQ，型號：│1臺   │        │
│    │ET-0019-NA）                │      │        │
├──┼──────────────┼───┼────┤
│ 6  │數位相機（廠牌：NIKON ，型號│1臺   │        │
│    │：S200）                    │      │        │
├──┼──────────────┼───┼────┤
│ 7  │手錶                        │4只   │        │
├──┼──────────────┼───┼────┤
│ 8  │手環                        │2只   │        │
├──┼──────────────┼───┼────┤
│ 9  │隨身碟（廠牌：SONY ERICSSION│1支   │        │
│    │）                          │      │        │
├──┼──────────────┼───┼────┤
│ 10 │行動電話（廠牌：NOKIA ，序號│1支   │        │
│    │：000000000000000）         │      │        │
├──┼──────────────┼───┼────┤
│ 11 │行動電話（廠牌：NOKIA ，序號│1支   │        │
│    │：000000000000000）         │      │        │
├──┼──────────────┼───┼────┤
│ 12 │行動電話（廠牌：三星，序號：│1支   │領回    │
│    │000000000000000）           │      │        │
├──┼──────────────┼───┼────┤
│ 13 │行動電話（廠牌：三星，序號：│1支   │領回    │
│    │000000000000000）           │      │        │
├──┼──────────────┼───┼────┤
│ 14 │發票                        │8張   │領回    │
├──┼──────────────┼───┼────┤
│ 15 │計算機                      │1臺   │領回    │
├──┼──────────────┼───┼────┤
│ 16 │身分證正反面影本            │1張   │領回    │
├──┼──────────────┼───┼────┤
│ 17 │安非他命吸食器              │1組   │        │
├──┼──────────────┼───┼────┤
│ 18 │行動電話（序號：000000000000│1支   │        │
│    │786）                       │      │        │
├──┼──────────────┼───┼────┤
│ 19 │行動電話（序號：000000000000│1支   │        │
│    │739）                       │      │        │
└──┴──────────────┴───┴────┘

司法院資訊處製作；財團法人民間司法改革基金會備份。
